臺灣板橋地方法院民事判決　　　　　　　100年度訴字第824號
原　　　告　文燕雪
被　　　告　鄭文智
訴訟代理人　鄭金壽
被　　　告　林慧珠
訴訟代理人　徐文堂
上列當事人間請求分配表異議之訴事件，於中華民國100年6月
30日言詞辯論終結，本院判決如下：
    主          文
原告之訴及假執行之聲請均駁回。
訴訟費用由原告負擔。
    事 實 及 理 由
壹、程序部分：原告經合法通知，未於言詞辯論期日到場，核無
    民事訴訟法第386條各款所列情形，爰依被告之聲請，由其
    一造辯論而為判決。
貳、當事人之主張：
一、原告方面：原告經合法通知未於言詞辯論期日到場，據其所
    提之準備書狀所為之聲明及陳述略以：
    聲明：（一）本院98年度執字第71707號強制執行事件，於
    民國99年10月7日製作之分配表次序16，所列被告林慧珠分
    配之金額新臺幣（下同）1,885,628元之債權額，扣除其中
    813,779元外剩餘之分配金額1,071,849元，應改為分配予原
    告。（二）被告鄭文智應給付原告利息部分326,000元，應
    從上開第一項813,779元中扣除而改為分配予原告。（三）
    並陳明原告願供擔保以代釋明，請准宣告假執行。
    其陳述及所提出之證據如下：
（一）鈞院98年度司執字第71707號清償債務強制執行事件，於9
      9年10月7日製作金額計算分配表。被告鄭文智及訴外人鄭
      金壽父子2人自96年1月17日起向原告借款50萬元，月息2
      分即每月1萬元利息，詎前後繳了約3期利息之後，即拖欠
      本息至今未還，利息算至執行處書記官諭命利息結算日至
      99年5月18日止，被告鄭文智所積欠利息為326,000元，含
      本金共計被告鄭文智應給付原告826,000元，然被告卻針
      對原告利息部分326,000元全部異議而造成執行處無法分
      配系爭利息予原告，為此提起本件分配表異議之訴。
（二）系爭分配表次序16載明被告林慧珠所分配金額為1,885,62
      8元，顯然有誤，應將上開原告之系爭分配利息從此扣掉3
      26,000元提存於法院，以免原告後來取得利息之執行名義
      而無可執行清償。因此，被告林慧珠於系爭分配表之分配
      金額，扣除其中813,779元外剩餘之分配金額應為1,071,8
      49元（計算式：1,885,628-(326,000+185,379+302,400)=
      1,071,849，尚須扣除提存中之利息）。準此，上開被告
      林慧珠剩餘分配金額部分1,071,849元，因被告林慧珠與
      其夫徐文堂連帶積欠原告約240萬元，故其上開剩餘分配
      金額1,071,849元應改為分配予原告。
（三）證據：提出本票、分配表、分配結果彙總表等影本為證據
      。
二、被告鄭文智方面：
    聲明：請求駁回原告之訴。
    其陳述及所提出之證據如下：被告鄭文智父親鄭金壽於96年
    1月17日拿了母親與妹妹合資買的房屋所有權狀（記載被告
    名下）的房屋，設定給原告原告，借款50萬元，當時設定契
    約書上並無記載利息應付部分，也沒有另立借款契約書及開
    商業本票為借據。之後一直到該屋被拍賣，被告鄭文智父親
    到該屋搬東西時，被原告一干人碰到，在人多勢眾之下，強
    迫被告父親鄭金壽簽了一張826,000元本票。該張本票並非
    設定時所簽，更不是被告鄭文智本人所簽，發票人處的簽名
    及手印並不是被告鄭文智親寫，懇請比對簽名筆跡及手印，
    以還被告權益，50萬元該屋被拍賣時，也還給了原告。事後
    原告拿了票號NO-280202號無記載到期日面額826,000元本票
    一張到貴院聲請支付命令，經貴院裁定准予強制執行在案，
    此本票被告已另外提起民事訴訟（確認本票債權不存在）之
    告訴，請貴院撤銷該強制執行之裁定等語。並提出本票、民
    事訴訟（確認本票債權不存在）狀等影本為證據。
三、被告林慧珠方面：
    聲明：請求駁回原告之訴。
    其陳述及所提出之證據如下：本件分配款已經民事執行處分
    配確定在案。對於原告起訴狀聲明，事實及理由第3點185,3
    79元部分，本來是17萬元會款，這部分被告林慧珠沒有異議
    。30萬元支票部分，原告已經由貴院告訴被告先生徐文堂，
    也已經判決確定，本來應該要作廢的支票，事隔多年後竟然
    回頭要跟我要。原告所提302,400元部分，經貴院99年度重
    簡字第361號判決原告之訴及其假執行均駁回，上訴駁回，
    99年度簡抗字第18號裁定抗告駁回，99年度重再簡字第5號
    判決再審之訴駁回，99年度司全聲字第222號假扣押裁定撤
    銷之，原告不服，現由100年度事聲字第43號聲明異議審核
    中。被告先生徐文堂所積欠原告的錢，與被告林慧珠無關，
    因被告林慧珠與先生徐文堂已經於93年10月5日93年度財登
    字第247號辦理夫妻財產分開制等語。並提出夫妻財產制契
    約登記簿謄本影本為證據。
參、本院依職權調取本院民事執行處98年度司執字第71707號、9
    8年度司執字第90958號強制執行事件卷宗。
肆、得心證之理由：
一、本件被告鄭文智於96年1月19日以門牌號碼新北市○○區○
    ○街81巷22之4號房屋及所坐落之基地等不動產為原告設定
    第2順位抵押權作為借款50萬元之擔保，嗣該不動產經債權
    人台新國際商業銀行股份有限公司聲請本院民事執行處強制
    執行予以拍賣，於99年5月7日拍定，本院民事執行處就該執
    行標的賣得價金製作分配表並定於99年8月6日上午10時在本
    院民事執行處實施分配，惟被告鄭文智就本院民事執行處99
    年7月1日製作之分配表聲明異議，經本院民事執行處認原99
    年8月6日分配期日之分配表有更正之必要，另訂99年10月28
    日在本院民事執行處實施分配，扣除土地增值稅、房屋稅、
    地價稅、執行費、鑑價費、登報費後，第1順位抵押權人華
    南商業銀行股份有限公司全額受償後，第2順位抵押權人即
    本件原告獲分配債權原本501,000元，第3順位抵押權人即本
    件被告林慧珠獲分配1,885,628 元，此有該強制執行事件分
    配表可參，本件原告則於99年10月25日具狀向本院民事執行
    處就原告及被告林慧珠應受分配部分聲明異議後，於99年10
    月27日具狀提起本件分配表異議之訴，並於同日向本院民事
    執行處陳報起訴之證明等事實，經本院職權調取本院98年度
    司執字第71707號、98年度司執字第90958號民事執行事件卷
    宗核閱屬實。又原告係於99年10月27日具狀向本院提起本件
    分配表異議之訴，合於強制執行法第41條第3 項規定之期間
    ，合先敘明。
二、原告主張被告鄭文智及訴外人鄭金壽父子2人自96年1月17日
    起向原告借款50萬元，月息2分即每月1萬元利息，詎前後繳
    了約3期利息之後，即拖欠本息至今未還，利息算至執行處
    書記官諭命利息結算日至99年5 月18日止，被告鄭文智所積
    欠利息為326,000元，含本金共計被告鄭文智應給付原告826
    ,000元等語，並提出本票影本為證據，為被告鄭文智所否認
    ，並抗辯稱當時設定契約書上並無記載利息應付部分，也沒
    有另立借款契約書及開商業本票為借據，之後一直到該屋被
    拍賣，被告鄭文智父親鄭金壽被原告強迫簽了一張826,000
    元本票，該張本票並非設定時所簽，更不是被告鄭文智本人
    所簽，發票人處的簽名及手印並不是被告鄭文智親寫等語。
    按抵押權所擔保者為原債權、利息、遲延利息及實行抵押權
    之費用；但契約另有訂定者，不在此限，民法第861 條定有
    明文。然利息及遲延利息雖為抵押權所擔保，但因抵押權登
    記本即有公示效力，若已經約明為無利息或遲延利息而登記
    ，自不能嗣後再主張為抵押權所擔保之優先債權，以免不利
    次順位抵押權人或普通債權人，此與未約定且未登記利息或
    遲延利息之情況不同。經查，依本件原告與被告鄭文智間關
    於系爭不動產之抵押權設定契約書、他項權利證明書內容均
    載明「利息：無」、「遲延利息：無」，土地暨建物謄本第
    2次序抵押權部分亦載明「利息（率）：無」、「遲延利息
    （率）：無」，有土地暨建物謄本、他項權利證明書、土地
    暨建築改良物抵押權設定契約書等件附於本院98年度司執字
    第90958號卷可稽，堪認原告與被告鄭文智於設定抵押權登
    記時即已特約約定抵押權擔保債權無利息及遲延利息，基於
    抵押權物權登記公示原則，應以所登記內容為據，則不論原
    告與債務人間是否確有利息之約定，其原告陳報系爭抵押擔
    保債權之利息共計326,000元部分，自不得為系爭抵押權擔
    保之優先債權，原告主張應將其所主張之利息債權列入優先
    債權受分配，自非可採。另原告提出發票日為96年1月17日
    之本票其上所載之金額為826,000元，與原告及被告鄭文智
    間抵押權約定擔保權利總金額50萬元不符，已難認為係原告
    與被告鄭文智間借款債權之證明，且於借款當時並無從預知
    該借款之利息應計算至99年5月18日止及利息總額應為326,0
    00元，自難逕以上開本票即認被告鄭文智有積欠原告借款利
    息326,000元之事實，原告主張亦不可採。從而，原告主張
    利息326,000元部分應從分配表次序16被告林慧珠所分配債
    權中扣除而改為分配予原告一節，自屬無理由。
三、原告另主張系爭分配表次序16載明被告林慧珠所分配金額為
    1,885,628元，扣除其中813,779元外剩餘之分配金額應為1,
    071,849元，因被告林慧珠與其夫徐文堂連帶積欠原告約240
    萬元，故其上開剩餘分配金額1,071,849元應改為分配予原
    告等語。惟分配表異議之訴乃就已作成之分配表中有關各債
    權人對債務人之債權存在、分配之次序、分配之金額有異議
    而提起之訴訟，至於分配表中所列債權人間之債權債務關係
    ，並非分配表異議之訴所得審究。本件原告主張分配表中所
    列第三順位抵押權人即被告林慧珠積欠其債務一節，非本件
    分配表異議之訴應審判之範圍，自毋庸予以審究，原告此部
    分之訴，乃顯無理由。
四、綜上所述，原告請求本院98年度執字第71707號強制執行事
    件，於99年10月7日製作之分配表次序16所列被告林慧珠分
    配之金額1,885,628元之債權額，扣除其中813,779元外剩餘
    之分配金額1,071,849元，應改為分配予原告；被告鄭文智
    應給付原告利息部分326,000元，應從上開第1項813,779元
    中扣除而改為分配予原告，均為無理由，應予駁回。又假執
    行宣告僅限於財產權給付判決始得為之，本件原告提起分配
    表異議之訴，核其性質為形成判決，原告起訴聲明併為假執
    行之宣告，顯有未當，爰併駁回之。
伍、本件事證已臻明確，兩造其餘主張及攻擊防禦方法與證據，
    經本院斟酌後，與本件判決結果已不生影響，故不一一論列
    ；另訴外人林朝同於本件100年6月30日言詞辯論終結後始向
    本院提出民事聲明承受訴訟狀，因係言詞辯論終結後所提出
    ，不得為判決之基礎，故亦不予審酌及論列，均附此敘明。
陸、結論：原告之訴為無理由，依民事訴訟法第385條第1項前段
    、第78條，判決如主文。
中    華    民    國    100   年    7     月    14    日
                  民事第一庭  法  官  許瑞東
以上正本證明與原本無異
如對本判決上訴，須於判決送達後20日內向本院提出上訴狀；如
委任律師提起上訴者，應一併繳納上訴審裁判費。
中    華    民    國    100   年    7     月    14    日
                              書記官  李淑卿